臺灣新北地方法院行政訴訟判決　　　　　110年度交字第565號
 
原　　　告　廖國凱
被　　　告　新北市政府交通事件裁決處

代　表　人　李忠台（處長）

訴訟代理人　黃慧婷律師
 
上列當事人間因交通裁決事件，原告不服被告民國110 年7 月29
日新北裁催字第48-CV0000000號裁決，向本院提起行政訴訟，本
院判決如下：
    主  文
一、原告之訴駁回。
二、訴訟費用新臺幣300 元由原告負擔。
    事實及理由
壹、程序方面：
    原告不服被告所為道路交通管理處罰條例第8 條之裁決而提
    起撤銷訴訟，依行政訴訟法第237 條之1 ，應適用交通裁決
    事件訴訟程序。本件因卷證資料已經明確，本院依同法第23
    7 條之7 規定，不經言詞辯論，直接裁判。
貳、實體方面：
一、爭訟概要：
    緣原告所有之車牌號碼000-0000號自用小客車（下稱系爭車
    輛），於民國（下同）110 年6 月18日14時30分許，經駕駛
    而行經新北市新莊區臺65線快速公路北向3.1 公里路段，而
    由加速車道往右跨越穿越虛線變換至主線車道之內側車道時
    ，未使用右側方向燈，而有「行駛快速公路未依規定變換車
    道」之違規事實，經民眾於同年月19日檢具行車紀錄器錄影
    資料向警察機關提出檢舉，嗣經新北市政府警察局新莊分局
    交通分隊查證屬實，乃於110 年7 月8 日填製新北市政府警
    察局新北市警交大字第CV0000000 號舉發違反道路交通管理
    事件通知單對系爭車輛之車主（即原告）予以舉發，記載應
    到案期限為110 年8 月22日，並移送被告處理。原告於110
    年7 月12日透過「交通違規申訴」系統陳述不服舉發（未依
    道路交通管理處罰條例第85條第1 項之規定辦理歸責實際駕
    駛人事宜）。嗣被告認原告所有之系爭車輛經駕駛而有「行
    駛快速公路未依規定變換車道」之違規事實，乃依道路交通
    管理處罰條例第33條第1 項第4 款、第63條第1 項（第1 款
    ）及違反道路交通管理事件統一裁罰基準表等規定，於110
    年7 月29日以新北裁催字第48-CV0000000號違反道路交通管
    理事件裁決書（下稱原處分），裁處原告罰鍰新臺幣（下同
    ）3,000 元，並記違規點數1 點。原告不服，遂提起本件行
    政訴訟。
二、原告起訴主張及聲明：
（一）主張要旨：
   1、本人於110 年6 月18日14時左右，行經台65線北向時，因
      當時上交流道只遵行車道直行匯入銜接車道，其左方不可
      能容納任何一輛車行駛通行，僅遵循直行匯入且行駛方向
      本來就能被後方車輛預見，並未變換車道。
   2、附「路肩接減速車道沒打方向燈罰3,000 法官認『沒意義
      』判撤罰」報導1 紙。
（二）聲明：原處分撤銷。
三、被告答辯及聲明：
（一）答辯要旨：
   1、參檢舉人提供之行車紀錄器之內容，可見原告於系爭路段
      有跨越虛線而進行變換車道之事實，惟其全程均未使用方
      向燈，違規事實明確，應無違誤。
   2、原告固稱系爭地點車道縮減導致其僅有匯入其他車道之可
      能；惟查所謂「匯入其他車道」之行為，即屬於自原車道
      變換至不同車道，其意義與「變換車道」並無二致，不因
      原告於本案中無將車輛變換至其他車道之作為可能性而易
      標線之性質及解免原告行政法上之義務，故原告之主張應
      無理由。
   3、再者，原告合法考領汽車駕駛執照，有駕駛人基本資料為
      憑，其對上述規定應知之甚詳，並應確實遵守。是原告前
      揭所述，無非單方所執之詞，委無足取。
   4、綜上所述，被告依法裁處，應無違誤，原告之訴為無理由
      。
（二）聲明：原告之訴駁回。
四、爭點：
    系爭車輛是否經駕駛而有原處分所指「行駛快速公路未依規
    定『變換車道』（未依規定使用方向燈）」之違規事實？
五、本院的判斷：
（一）前提事實：
      爭訟概要欄所載之事實，除原告以系爭車輛斯時非「變換
      車道」而否認違規外，其餘事實業為原告於起訴狀所不爭
      執，且有舉發違反道路交通管理事件通知單影本1 紙、行
      車紀錄器錄影擷取畫面3 幀、交通違規申訴影本1 紙、原
      處分影本1 紙、汽車車籍查詢影本1 紙（見本院卷第55頁
      、第56頁、第59頁、第61頁、第67頁）及交通違規檢舉系
      統案件查詢影本1 紙、行車紀錄器錄影光碟1 片（均置於
      本院卷卷末存置袋）足資佐證，是除原告主張及否認部分
      外，其餘事實自堪認定。
（二）系爭車輛經駕駛而有原處分所指「行駛快速公路未依規定
      『變換車道』（未依規定使用方向燈）」之違規事實：
   1、應適用之法令：
    ⑴道路交通標誌標線號誌設置規則第189 條之1 ：
      穿越虛線，係供車輛匯入匯出時，做為劃分主線車道與其
      他車道之用，其他車道車輛應讓主線車道車輛先行。本標
      線為白虛線，線寬十五或三十公分，線段一公尺，間距二
      公尺。圖例如下：（略）
    ⑵道路交通安全規則：
      ①第105 條：
        汽車行駛於高速公路、快速公路或設站管制之道路，應
        遵守其管制之規定。
      ②第109 條第2 項第2 款：
        汽車駕駛人，應依下列規定使用方向燈：
        二、左（右）轉彎時，應先顯示車輛前後之左（右）邊
            方向燈光；變換車道時，應先顯示欲變換車道方向
            之燈光，並應顯示至完成轉彎或變換車道之行為。
    ⑶高速公路及快速公路交通管制規則：
      ①第2 條第1 項第5 款、第9 款：
        本規則所用名詞，釋義如下：五、內側車道︰指主線車
        道中之最左側車道。九、加速車道︰指設於匝道與主線
        車道之間，專供汽車由匝道駛入主線車道前加速之車道
        。
      ②第11條第2 款：
        汽車在行駛途中，變換車道或超越前車時，應依標誌、
        標線、號誌指示，並不得有下列情形：二、未依規定使
        用方向燈。
    ⑷道路交通管理處罰條例：
      ①第7 條之1 ：
        對於違反本條例之行為者，民眾得敘明違規事實或檢具
        違規證據資料，向公路主管或警察機關檢舉，經查證屬
        實者，應即舉發。但行為終了日起逾七日之檢舉，不予
        舉發。
      ②第33條第1 項第4 款、第6 項：
        汽車行駛於高速公路、快速公路或設站管制之道路，不
        遵使用限制、禁止、行車管制及管理事項之管制規則而
        有下列行為者，處汽車駕駛人新臺幣3,000 元以上6,00
        0 元以下罰鍰：四、未依規定變換車道。第一項之管制
        規則，由交通部會同內政部定之。
      ③第63條第1 項第1 款：
        汽車駕駛人有下列各款所列條款之一者，除依原條款處
        罰鍰外，並予記點：一、有第三十三條第一項、第二項
        、第三十八條第一項、第四十條、第四十五條、第四十
        七條第一款至第三款、第四十八條、第四十九條或第六
        十條第二項第一款、第二款情形之一者，各記違規點數
        一點。
    ⑸按「本細則依道路交通管理處罰條例第九十二條第四項規
      定訂定之。」、「處理違反道路交通管理事件之程序及統
      一裁罰基準，依本細則之規定辦理。前項統一裁罰基準，
      如附件違反道路交通管理事件統一裁罰基準表。」，違反
      道路交通管理事件統一裁罰基準及處理細則第1 條、第2
      條第1 項、第2 項分別亦有明定，是違反道路交通管理事
      件統一裁罰基準及處理細則即係基於法律之授權所訂定，
      而該處理違反道路交通管理事件之統一裁罰基準（即「違
      反道路交通管理事件統一裁罰基準表」）已考量「違反事
      件」、「法條依據」、「法定罰鍰額度或其他處罰」、「
      違規車種類別或違規情節」、「期限內繳納或到案聽候裁
      決者」、「逾越應到案期限30日內，繳納罰鍰或到案聽候
      裁決者」、「逾越應到案期限30日以上60日以內，繳納罰
      鍰或到案聽候裁決者」、「逾越應到案期限60日以上，繳
      納罰鍰或逕行裁決處罰者」等因素，作為裁量之標準，並
      未違反授權之目的及裁量權之本質，是其不僅直接對外發
      生效力，且被告亦應受其拘束而適用之。
   2、由前揭行車紀錄器錄影擷取畫面以觀，顯見系爭車輛原行
      駛於加速車道，嗣向右跨越穿越虛線而駛入主線車道之內
      側車道，而於該過程並未亮右側方向燈，則其即有「行駛
      快速公路未依規定『變換車道』（未依規定使用方向燈）
      」之違規事實無訛，是被告據之乃以原處分裁處系爭車輛
      之駕駛人（即原告）前揭處罰內容，觀諸前開規定，依法
      洵屬有據。
   3、雖原告執前揭情詞而為主張；惟查：
    ⑴系爭車輛所行駛之加速車道寬度在與減速車道線交接前固
      然有逐漸縮小之情形，但由其行駛之路線以觀，乃係由「
      加速車道」向右跨越穿越虛線而駛入主線車道之內側車道
      ，故仍屬「變換車道」之駕駛行為，自應依規定（道路交
      通安全規則第109 條第2 項第2 款及高速公路及快速公路
      交通管制規則第11條第2 款）使用方向燈。
    ⑵又揆諸「變換車道應依規定使用方向燈」之規範意旨，無
      非係要求汽車駕駛人於變換車道前能顯示方向燈，以讓其
      他用路人能預知其行駛路線，而為因應之安全駕駛行為，
      故於變換車道之過程，應顯示方向燈，而雖系爭車輛所行
      駛之加速車道寬度在與減速車道線交接前有逐漸縮小之情
      形，致行駛於加速車道之車輛終將跨越穿越虛線而行駛，
      但其仍負有使用方向燈而讓後方及相鄰車道之車輛駕駛人
      能預知其行車動態之義務。
    ⑶至於原告所附「路肩接減速車道沒打方向燈罰3,000 法官
      認『沒意義』判撤罰」報導，應係指臺灣臺北地方法院10
      9 年度交字第352 號行政訴訟判決（見本院卷第75頁至第
      80頁之判決查詢列印1 份）；然法官依據法律獨立審判，
      本不受該判決拘束；況且，該判決業經臺北高等行政法院
      以110 年度交上字第107 號判決予以廢棄，並自為判決駁
      回該案原告（即受處分人）之訴確定（見本院卷第81頁至
      第87頁之判決查詢列印1 份），是其此部分所指，亦本難
      執之而為其有利之認定。
（三）本件判決基礎已經明確，兩造其餘的攻擊防禦方法及訴訟
      資料經本院斟酌後，核與判決結果不生影響，無一一論述
      之必要，一併說明。
（四）本件第一審裁判費為300 元，所以確定第一審訴訟費用額
      為300 元，由原告負擔。
六、結論：原處分並無違誤，原告訴請撤銷為無理由，應予駁回
    。
中    華    民    國    110   年    9     月    29    日
                  行政訴訟庭  法  官  陳鴻清     
一、上為正本係照原本作成。
二、如不服本判決，應於判決送達後20日內，向本院提出上訴狀
    並表明上訴理由（原判決所違背之法令及其具體內容或依訴
    訟資料可認為原判決有違背法令的具體事實），其未載明上
    訴理由者，應於提出上訴後 20 日內向本院補提理由書（上
    訴狀及上訴理由書均須按他造人數附繕本，如未按期補提上
    訴理由書，則逕予駁回上訴），並應繳納上訴裁判費新臺幣
    750 元。
                              書記官  李玉秀      
中    華    民    國    110   年    9     月    29    日